最高法院刑事判決　　　　　　一○○年度台上字第五八二七號
上　訴　人　陳坤志
上列上訴人因違反槍砲彈藥刀械管制條例案件，不服台灣高等法
院高雄分院中華民國一００年八月三十日第二審更審判決（一０
０年度上更(二)字第五九號，起訴案號：台灣高雄地方法院檢察署
九十五年度偵字第二一二三一、二四六五三、二五三七五號），
提起上訴，本院判決如下：
    主  文
上訴駁回。
    理  由
按刑事訴訟法第三百七十七條規定，上訴於第三審法院，非以判
決違背法令為理由，不得為之。是提起第三審上訴，應以原判決
違背法令為理由，係屬法定要件。如果上訴理由書狀並未依據卷
內訴訟資料，具體指摘原判決不適用何種法則或如何適用不當，
或所指摘原判決違法情事，顯與法律規定得為第三審上訴理由之
違法情形，不相適合時，均應認其上訴為違背法律上之程式，予
以駁回。本件上訴人陳坤志上訴意旨略稱：(一)、上訴人在嘉義市
○○路一五七號九樓之一的電梯口經警查獲時，即向員警坦承屋
內有槍枝而自首犯行。原審於傳訊證人高文斌、侯俊福、陳明德
、柳深林、蔡濬丞等人後，雖認上訴人並非自首，然依高文彬等
五人於原審時證稱：伊等並未參與本案之搜索，伊等到達現場時
，其他員警已經搜索完畢，伊等不清楚本案搜索、逮捕上訴人之
過程，也不知何人在電梯口逮捕上訴人等語，則原審自應再傳訊
該在樓梯口逮捕上訴人之員警，或直接對上訴人實施測謊，以查
明有無上訴人所供述之上開情節。詎原審未再予查證，逕認上訴
人並未自首犯行，顯有調查未盡併適用法則不當之違誤。(二)、上
訴人於警詢、偵查中對製造槍枝之犯行雖供承不諱，然就所使用
之製造工具，於警詢時係稱使用 CO2、乙炔等工具，而於偵查中
則稱係使用 CO2、電焊工具等情，前後所供已有不符；且依卷附
中央警察大學鑑定書所載： CO2並無法用於氣體焊接等語，足見
上訴人於警詢、偵查中所為之自白，不僅前後矛盾，更與事實不
符，自不得採為有罪判決之依據；況檢察官亦無法舉證上訴人係
在何處購買鐵管材料、或向何人借用 CO2及焊接工具？本案又無
任何焊接工具扣案可憑。原判決就上開有利於上訴人之證據未予
採納，並未說明理由，逕以上訴人有瑕疵之自白作為論罪之唯一
證據，亦有違背證據法則併理由不備之違法等語。
惟查證據之取捨、證據證明力之判斷，以及事實有無之認定，屬
事實審法院之職權，苟其取捨判斷與認定，並不違背論理法則及
經驗法則，即不容任意指為違法，而執為適法之第三審上訴理由
。本件原判決認定上訴人有其事實欄所載製造可發射子彈具有殺
傷力之土造鋼管槍犯行，係依憑上訴人於警詢、偵查、更(一)審與
原審之自白，以及卷附內政部警政署刑事警察局刑鑑字第０九五
００九五三五一號槍彈鑑定書與照片、中央警察大學民國九十九
年六月七日校鑑科字第０九九０００一一四五號函覆之鑑定書、
搜索扣押筆錄、扣押物品目錄表、搜索現場與扣押物品之蒐證照
片，暨扣案之土造鋼管槍等證據資料，予以綜合判斷，認上訴人
犯行堪以認定。並指駁、說明上訴人並未自首本案犯行；扣案上
訴人所製造之土造鋼管槍何以具有殺傷力等由甚詳。又以核上訴
人所為，係犯槍砲彈藥刀械管制條例第八條第一項之未經許可製
造具有殺傷力之槍枝罪，於法定刑度內酌情量處有期徒刑五年三
月，併科罰金新台幣十萬元，及諭知罰金易服勞役之折算標準，
復為相關從刑之諭知。已詳其所憑證據及認定之理由，所為論
斷均有卷存證據資料可資覆按。上訴意旨雖指摘原判決違法，然
按自首係以對未發覺之犯罪向有偵查權限之機關或公務員自承犯
行，進而接受裁判為要件；於具有裁判上一罪或實質上一罪關係
之犯罪，其一部分犯罪既已因案被發覺，行為人方就其餘未被發
覺之部分，自動供認其犯行，即與自首之要件不符。次按審判期
日應調查之證據，係指與待證事實有重要關係，在客觀上顯有調
查必要性之證據而言，故其範圍並非漫無限制，必其證據與判斷
待證事實之有無，具有關聯性，得據以推翻原判決所確認之事實
，而為不同之認定，若與待證事實無關，或調查之途徑已窮，法
院未再予調查，即難謂有應於審判期日調查之證據而未調查之違
法。上訴人於更(一)審時雖辯稱：伊在嘉義市○○路一五七號九樓
之一的電梯口被查獲時，即向員警說屋內有槍枝，伊應有自首規
定之適用，因伊只認識現場員警林俊賢，請求傳訊林俊賢到庭說
明等語。然上訴人於偵查、第一審時均未供承上情，而於上訴審
時則由辯護人具狀陳稱：警方當時係因上訴人涉犯加重竊盜罪，
於搜索上訴人之住處時，意外查獲扣案之土製改造槍枝，上訴人
於獲案之初即供承係其使用工具改造，顯係對尚未發覺之犯罪主
動告知，並表示願意接受審判等語，此有九十九年七月二十九日
之補充辯護意旨狀在卷可憑，亦未供述有上開曾於電梯口告知員
警而自首之情形，是上訴人是否曾向查獲之員警供述上開情節，
即非無疑。而原審法院依序傳訊證人林俊賢及當天參與搜索之員
警即高文斌、侯俊福、陳明德、柳深林、蔡濬丞等人，暨製作上
訴人警詢筆錄之員警趙文助，並向高雄市政府警察局刑事警察大
隊函查：「本案警察人員在上訴人住處搜索查獲扣案之土造鋼管
槍枝前，究係何位警察人員埋伏在該址建物之電梯口而逮捕上訴
人」乙節，惟均無法證明上訴人確有供述上情，且無從查知當時
究係何位員警在上訴人住處之電梯口擔任埋伏之勤務等情，業據
原判決於理由欄闡甚明；況法院因當事人或辯護人聲請調查證
據，而有傳喚證人之必要者，為聲請之人應促使證人到場，刑事
訴訟法第一百七十六條之二亦定有明文，本案上訴人除為上開供
述外，亦未曾提供其所謂「在電梯口執行勤務之警員」究係何人
，以供法院傳訊。原審既已窮其調查途徑，仍無從查得上訴人所
稱之該位員警並予傳喚，致未再予調查，並無調查未盡之違背法
令。又原判決認定上訴人於員警搜索其住處而扣得本案土造鋼管
槍前，並未主動向員警供出其有「製造」槍枝之犯罪事實，係員
警已查悉其涉嫌非法「持有」上開槍枝後，上訴人始於製作警詢
筆錄時向員警自承有「製造」槍枝之事實，故其事後向員警自白
有「製造」該槍枝之行為，核僅係就未發覺之實質上一部分犯罪
事實為自白，尚與刑法第六十二條自首之規定不符等情，亦已依
據卷內資料詳為論斷，原判決未適用自首之規定減輕其刑，亦無
適用法則不當之違誤。再者，實施氣體焊接時，係使用氧氣為氧
化劑，乙炔為還原劑（燃料），以產生高溫火燄熔解鋼材及焊條
進行焊接，上訴人所稱之「 CO2」為二氧化碳，係氣體焊接之產
物而非反應物，無法用來進行焊接，上訴人之錯誤供述，可能起
因於將氧氣「O2」誤稱為二氧化碳「 CO2」，或上訴人缺乏焊接
相關知識所致等情，雖有上開中央警察大學之鑑定書附卷可憑。
然上訴人供述製造扣案土造鋼管槍之流程，核與卷附中央警察大
學鑑定書函覆之製造過程與方法大致相符等情，亦據原判決於理
由欄論述甚詳；而上訴人確有製造扣案土造鋼管槍之犯行，除據
其於警詢及偵查中坦承不諱外，其於更(一)審及原審時亦自白在卷
；另觀上訴人於警詢時供稱：伊係使用 CO2、乙炔等工具，改造
組裝完成扣案之土造鋼管槍等語，及於偵查中及第一審為羈押訊
問時坦承：伊係以 CO2焊接鐵管改造扣案槍枝等語，其所謂「以
CO2 、乙炔等工具」，或「 CO2焊接鐵管」等語，旨在說明其於
製造槍枝之過程中有使用氣體類之焊接工具，雖其將氣體焊接之
氧化劑（即O2），誤認為氣體焊接時之產物（即 CO2），亦無礙
其自白之真實性。況本案除上訴人之上開自白外，並有上開卷證
資料足以佐證其自白之真實性，上訴意旨置原判決明白論斷於不
顧，猶執前詞指摘原判決逕以其於警詢、偵查中有瑕疵之自白，
為論罪之唯一證據，亦非適法上訴第三審之理由。至於未查得上
訴人究係於何處購買鐵管材料，或向何人借用焊接工具，且本案
又未查扣任何之焊接工具等節，並不足以據為有利上訴人之認定
。上訴意旨就此卷內所無之證據資料，指摘原判決違法云云，亦
非合法之上訴理由。衡以前開說明，其上訴為違背法律上之程式
，應予駁回。
據上論結，應依刑事訴訟法第三百九十五條前段，判決如主文。
中    華    民    國  一○○  年    十    月  二十七  日
                      最高法院刑事第九庭
                          審判長法官  賴  忠  星  
                                法官  呂  丹  玉  
                                法官  吳      燦  
                                法官  蔡  名  曜  
                                法官  葉  麗  霞  
本件正本證明與原本無異
                                      書  記  官  
中    華    民    國  一○○  年   十一   月    二    日
                                                     m